臺灣宜蘭地方法院刑事判決　　　　　　94年度交簡上字第11號
　　上　訴　人　丙○○
上列上訴人因公共危險案件，不服中華民國九十四年五月二十六
日本院宜蘭簡易庭九十四年度宜交簡字第六八號第一審判決（聲
請簡易判決處刑案號：臺灣宜蘭地方法院檢察署九十四年度偵字
第九五一號），提起上訴，本院管轄之第二審合議庭判決如下：
    主  文
上訴駁回。
    事  實
一、丙○○於民國九十四年三月十八日十九時許，在其位於宜蘭
    縣蘇澳鎮○○路二十三之二號住處飲用含有酒精之飲料「維
    士比」後，明知已無安全駕駛動力交通工具之能力，竟仍駕
    駛車牌號碼ＩＱ─八四一五號自用小貨車搭載其妻丁○○上
    路。嗣於同日二十一時十分許，經警在宜蘭縣宜蘭市○○路
    ○段環市道路口執行酒測勤務時予以攔檢，並測得其呼氣中
    酒精濃度為每公升零點六四毫克。
二、案經宜蘭縣警察局宜蘭分局報告臺灣宜蘭地方法院檢察署檢
    察官偵查後聲請簡易判決處刑。
    理  由
一、訊據被告丙○○固於本院審理期日到庭坦承確於九十四年三
    月十八日十九時許在其前開住處飲用「維士比」後，駕駛車
    牌號碼ＩＱ─八四一五號自用小貨車搭載其妻丁○○於上開
    時、地經警攔檢，並測得其呼氣中酒精濃度為每公升零點六
    四毫克等情不諱，惟矢口否認有何飲酒後駕車之犯行，辯稱
    ：(一)其於事發前一日至行政院衛生署宜蘭醫院就診時，醫師
    已特別叮嚀不可飲酒，且其遭警攔檢時正欲與其妻前往加班
    工作，自不可能仍有飲酒之行為；(二)其雖於駕車上路前飲用
    「維士比」，但僅飲用一小杯而已；(三)其若有飲酒駕車之行
    為，在行經礁溪路段之路檢點時，早已遭宜蘭縣警察局礁溪
    分局之值勤員警當場查獲，焉能再駕車行至宜蘭縣宜蘭市○○路○段環市道路○○路檢點？(四)其經警攔查後共進行三次
    酒精濃度測試，第一次並未測出呼氣中之酒精濃度，但警方
    竟表示酒精濃度測試器故障，而更換另具酒精濃度測試器要
    求其再度接受測試，隨後便各測出其呼氣中酒精濃度為每公
    升零點七毫克及每公升零點六四毫克，是其乃請警方再進行
    最後一次酒精濃度測試，惟警方置之不理，是其質疑酒精濃
    度測試結果與酒精濃度測試器之精確性等語。然查：
  (一)「維士比」為含有酒精成份之飲料之事實，已為書報或電視
    廣告廣為宣傳，該飲料之製造廠商亦依照規定於瓶身上特別
    加以註記，是「維士比」為含有酒精成分之飲料，自屬一般
    社會大眾所周知，被告要不得諉稱不知。從而，被告所持：
    醫師叮囑不得飲酒及其並未於駕車上路前飲酒等辯解，顯屬
    無由，委無可採。
  (二)本件攔停被告後進行酒精濃度測試及至宜蘭縣警察局宜蘭分
    局民族派出所製作筆錄之過程，分據證人即現場攔停並進行
    酒精濃度測試之警員乙○○到庭結證稱：其於當日二十時至
    二十三時許在現場執行勤務時，見丙○○駕駛之車輛車速較
    慢，似因發現前有攔檢而稍有停頓，便趨前予以攔停；攔車
    後其在車窗外自該車車窗搖下之部分即聞到酒味，始請丙○○下車接受酒精濃度測試，但因所使用之第一部酒精濃度測
    試器當機，才更換第二部酒精濃度測試器；惟因當機之酒精
    濃度測試器所設定之時間與第二部酒精濃度測試器有三分鐘
    之差距，導致使用第二部酒精濃度測試器進行測試之時間並
    未達相隔十五分鐘之作業流程，方再給予丙○○十五分鐘之
    休息時間後，進行第三次酒精濃度測試，是自攔停丙○○後
    至第三次酒精濃度測試完成已約三十餘分鐘。因第三次測得
    之結果已達每公升零點六四毫克，依規定已不得再進行測試
    ，才拒絕丙○○第四次測試之要求。過程中丙○○故意拖延
    且不願意簽名及蓋指印，雖嗣後已簽名但仍不願捺指印等語
    翔實，且證人即製作筆錄之警員甲○○亦到庭結證：本件係
    經乙○○在宜蘭縣宜蘭市○○路○段執行酒測任務時，攔停
    丙○○駕駛之自用小貨車並進行酒精濃度測試後，因測試結
    果已超過標準但丙○○仍不配合至派出所，其始前往現場支
    援；嗣至派出所製作筆錄時，丙○○有咆哮、不服氣及講話
    大聲不配合之酒後反應，又或稱未喝酒，或承認飲酒，或改
    稱飲用維士比等語前後不一，但其與丙○○之對談中確實聞
    到丙○○呼吸中有酒味；警詢筆錄製作完成後係經丙○○閱
    覽無訛並簽名等語綦詳。經核要與證人即被告丙○○之妻丁○○到庭結證：丙○○遭警攔停後，警方曾提供礦泉水並等
    候十五分鐘才進行酒精濃度測試，但第一次酒精濃度測試結
    果警方告知因酒精濃度測試器當機，便換第二部酒精濃度測
    試器進行測試，測試結果為呼氣中酒精濃度為每公升零點七
    毫克，但警方再度提供礦泉水，且在十五分鐘後又進行第三
    次酒精濃度測試，結果為呼氣中酒精濃度每公升零點六四毫
    克等語吻合一致。此外，復有舉發違反道路交通管理事件通
    知單及酒精濃度檢測單各一份存卷可按。從而，綜觀證人乙○○、甲○○及丁○○所證本件攔停被告進行酒精濃度測試
    及至派出所製作筆錄之整體過程，皆無違法抑或不當之瑕疵
    ，再衡以證人乙○○與甲○○均與被告丙○○素不相識，更
    無怨懟抑或仇隙，實無誣指被告酒後駕車而陷被告於罪之理
    。另查亦無任何證據足以證明證人乙○○及甲○○之證言存
    有不足採信之品性證據或前科證據存在，自難逕以證人乙○○與甲○○為本件值勤員警之身分，即予否定其等二人所為
    之證言真實性甚明。
  (三)本件對被告丙○○進行酒精濃度測試之第一部酒精濃度測試
    器係因故障而無法使用之事實，已據證人乙○○到庭證述綦
    詳如前述，復有該部酒精濃度測試器因無法蓄電使用而於九
    十四年三月二十二日送修之宜蘭縣警察局交通器材送修單一
    份附卷可稽。至經更換而對被告進行第二、三次呼氣中酒精
    濃度測試之酒精濃度測試器型號為ＲＢＴＩＶ、器號０一六
    四六五、警局編號Ｍ００八四三六，而測得每公升零點六四
    毫升數據乃該部酒精濃度測試器第一百四十四次測試等情，
    均見卷附酒精濃度檢測單即明。是觀之卷附經濟部標準檢驗
    局九十三年七月七日Ｍ0000000號呼氣酒精測試器檢
    定合格書，即知該部酒精濃度測試器係於九十三年七月七日
    經經濟部標準檢驗局檢定合格，有效期限一年或於有效期間
    內使用一千次，是對被告丙○○進行呼氣中酒精濃度測試之
    前開酒精濃度測試器，係在檢定合格之有效使用期限及使用
    次數內，所測得之數據自屬正確無誤，被告空言質疑該部酒
    精濃度測試器之精確度及所測得呼氣中酒精濃度每公升零點
    六四毫克之正確性，實無理由。
  (四)至證人即被告丙○○之妻丁○○雖到庭結證：當日丙○○在
    宜蘭火車站工作後返家時約十九時許，身上並無酒味，且其
    在家中亦未見丙○○飲用維士比或其他酒類，約至二十時許
    其搭乘丙○○駕駛之自用小貨車一同外出加班工作，途中曾
    行經礁溪臨檢站，但丙○○並未因有酒味而遭警攔停進行酒
    精濃度測試等語，核與被告丙○○所執辯解相符。然被告丙○○已先後於警詢及偵審中到庭自承其駕車前曾飲用維士比
    ，且被告丙○○未在礁溪臨檢站遭警攔停之事實，亦僅有證
    人丁○○之證言可以佐憑，並無其他證據可資佐考。況被告
    丙○○究否曾駕車行經礁溪臨檢站，亦與被告因有酒味而遭
    警在宜蘭縣宜蘭市○○路○段環市道路口攔停並進行酒精濃
    度測試之事實，分屬二事，彼此間要無因果關係抑或互相佐
    憑之關連性。準此，被告所持之此部分辯詞，亦難作為認定
    被告並無酒後駕車之積極證據，自無可採。
  (五)總上各情，本件依證人乙○○、甲○○之證言，佐以卷附酒
    精濃度檢測單、宜蘭縣警察局交通器材送修單、經濟部標準
    檢驗局九十三年七月七日Ｍ0000000號呼氣酒精測試
    器檢定合格書各一份，再參見臺北榮民總醫院臨床毒物科及
    中央警察大學交通學系暨交通管理研究所蔡中志教授所著酒
    精濃度與肇事率關係之研究結果，呼氣中酒精濃度達每公升
    零點六四毫克時，已有反應較慢、感覺減低而足以影響駕駛
    ，肇事率為一般人之十倍，即足認定被告確於飲用含有酒精
    之飲料維士比後，已無安全駕駛動力交通工具之能力後，仍
    駕車上路之事證實臻明確，行洵堪認定，應予依法論科。
二、核被告丙○○之所為，係犯刑法第一百八十五條之三之服用
    酒類，不能安全駕駛動力交通工具而駕駛罪。原審認其所犯
    事證明確據以論罪，且於法定刑度內量處被告拘役三十日並
    諭知如易科罰金之折算標準，經核認事用法均無違誤，量刑
    亦屬妥適，被告空執陳詞提起上訴，為無理由，應予駁回。
據上論斷，應依刑事訴訟法第四百五十五條之一第一項、第三項
、第三百六十八條，判決如主文。
本案經檢察官賴慶祥到庭執行職務
中　　華　　民　　國　　94　　年　　10　　月　　19　　日
                  臺灣宜蘭地方法院交通法庭
                      審判長法  官  黃  永  勝
                            法  官  林  楨  森
                            法  官  陳  嘉  年
以上正本證明與原本無異。
本件不得上訴。
                            書記官　詹  玉  惠
中　　華　　民　　國　　94　　年　　10　　月　　20　　日
附錄本案論罪科刑法條全文
刑法第一百八十五條之三
服用毒品、麻醉藥品、酒類或其他相類之物，不能安全駕駛動力
交通工具而駕駛者，處一年以下有期徒刑、拘役或三萬元以下罰
金。
